【裁判字號】    88,易,1294
【裁判日期】    891221
【裁判案由】    詐欺
【裁判全文】
臺灣嘉義地方法院刑事判決                        八十八年度易字第一二九四號
    公  訴  人  臺灣嘉義地方法院檢察署檢察官
    被      告  甲○○
右列被告因詐欺案件，經檢察官提起公訴（八十八年度偵字第三五四八號），本院判
決如左：
    主  文
甲○○連續意圖為自己不法之所有，以詐術使人將本人之物交付，處有期徒刑拾月。
    事  實
一、甲○○意圖為自己不法之所有，並基於概括之犯意，於民國八十六年間，明知自
    己已陷於經濟困難，竟思利用招組民間互助會以詐取金錢，乃自任會首，先後招
    組如附表所示之第一、第二互助會，且其明知第一、第二互助會實際參與之會員
    並非如附表所載之人數，竟向實際參與互助會之會員誑稱第一、第二互助會之會
    員分別如附表所載之人數，致實際參與之會員乙○○○、丁○○、丙○○○及戊○○等人誤信確有如附表所載人數參與第一、第二互助會，而每月繼續繳納活會
    會款。嗣於八十七年十二月五日，甲○○終因無法支付虛構會員之合會金額，宣
    佈倒會，乙○○○、丁○○、丙○○○及戊○○始知受騙，甲○○先後因此向乙○○○、丁○○、丙○○○及戊○○詐得新臺幣（下同）七十五萬元。
二、案經乙○○○、丁○○、丙○○○及戊○○訴由台灣嘉義地方法院檢察署檢察官
    偵查起訴。
    理  由
一、訊據被告甲○○固不否認倒會後積欠告訴人乙○○○、丁○○、丙○○○、戊○○會款共七十五萬元等事實，惟矢口否認有何詐欺之犯行，辯稱：八十六年四月
    間遭會員「黃太太」倒會，接著又被「阿霞」、「阿娥」、「阿娟」、「月雲」
    及「美玲」等人倒會云云。惟查，右揭犯罪事實，業據告訴人乙○○○、丁○○
    、丙○○○及戊○○指訴甚詳，且被告招組之互助會名單上，只有編號，並無姓
    名，亦未見有「黃太太」、「阿霞」、「阿娥」、「阿娟」、「月雲」及「美玲
    」等人之事實，有其提出之互助會單影本附卷可稽，足見其所辯顯屬虛構；尚且
    被告自偵查以至本院多次調查、審理，分別經檢察官及本院命其應偕倒會之人，
    到庭說明，被告皆無法於指定庭期內，帶同該人證到庭說明，且無法提供互助會
    員之姓名、住址供查證；參以互助會簿為會首據以登載會員姓名、聯絡方式、得
    標日期、得標金額等與戶助會運作攸關之重要依據，被告就會員姓名資料、聯絡
    方式、得標金額、得標日期等重要事項均無紀錄，焉能據以向會員收取會款；再
    參以被告陳稱前開倒會之「黃太太」、「阿霞」、「阿娥」、「阿娟」、「月雲
    」及「美玲」等人所參加之會員數均不只一會，衡諸經驗及論理法則，果若有「
    黃太太」、「阿霞」、「阿娥」、「阿娟」、「月雲」及「美玲」等會員存在，
    被告於渠等第一次得標後未如期繳納死會會款時，必將於渠等第二次得標時，自
    渠等之得標金扣除積欠款項用以抵銷積欠會款，焉有任令「黃太太」、「阿霞」
    、「阿娥」、「阿娟」、「月雲」及「美玲」等人陸續得標、取得得標金而不採
    取自保行動之理，又豈有每一倒會之人，被告均不知其去向之理，益證其所稱「
    黃太太」、「阿霞」、「阿娥」、「阿娟」、「月雲」及「美玲」等人顯係虛構
    之會員，足證其自始即有詐欺之犯意甚明。本案事證已臻明確，被告詐欺取財犯
    行洵堪認定。
二、被告甲○○所為，係犯刑法第三百三十九條第一項之詐欺取財罪。被告每次以同
    一詐術致告訴人四人陷於錯誤而交付金錢，其一行為侵害數法益、觸犯數罪名，
    為想像競合犯，應依刑法第五十五條之規定，從一重處斷；其先後多次犯行，時
    間緊接，方法相同，所犯復為犯罪構成要件同一之罪名，顯係基於概括犯意而為
    ，應依刑法第五十六條連續犯之規定，加重其刑。爰審酌被告之品行、智識程度
    、與被害人平日之關係、其犯罪之動機、手段、犯罪所生之被害人損害之金額及
    犯罪後於偵查期間，仍以分期付款並簽發每月一期、每期二萬元之支票擔保之方
    式，購買自小客車一部，分期付款期間，所簽發之支票均按月兌現，此有第一商
    業銀行興嘉分行被告支票帳戶往來明細、被告「歸戶財產查詢清單」等件附卷足
    據，其有償債資力，竟就積欠告訴人之七十五萬元債務部分，僅於八十七年十二
    月十六日還款四萬五千元，八十八年一月九日還款一萬元，八十八年一月十八日
    還款一萬元，八十八年二月八日還款五千元，八十八年三月十八日還款五千元，
    嗣後即未再清償之態度等諸般情狀，量處如主文所示之刑。
三、據上論斷，應依刑事訴訟法第二百九十九條第一項前段，刑法第五十五條、第五
    十六條、第三百三十九條第一項，罰金罰鍰提高標準條例第一條，判決如主文。
本案經檢察官吳基華到庭執行職務。
中      華      民      國    八十九    年     十二     月    二十一    日
                            臺灣嘉義地方法院刑事第二庭
                                法  官  許  兆  慶
右為正本，係照原本作成，證明與原本無異。
如不服本判決，應於送達後十日內，向本院提出上訴狀。
中      華      民      國    八十九    年     十二     月    二十一    日
                                書記官  洪  麗  惠
附錄：
刑法第三百三十九條第一項
意圖為自己或第三人不法之所有，以詐術使人將本人或第三人之物交付者，處五年以
下有期徒刑、拘役或科或併科一千元以下罰金。


司法院資訊處製作；財團法人民間司法改革基金會備份。
